臺灣高等法院民事判決
110年度重上字第374號
上  訴  人  鐘建蘭  
訴訟代理人  盧筱筠律師
            許睿芝律師
            張和怡律師
被  上訴人  鐘建滿  
訴訟代理人  陳麗玲律師
            葉人中律師
            李奇隆律師

上列當事人間請求履行契約事件，上訴人對於中華民國110年2月
26日臺灣臺北地方法院108年度重訴字第805號第一審判決提起上
訴，本院於111年6月21日言詞辯論終結，判決如下：
    主      文
上訴駁回。
第二審訴訟費用由上訴人負擔。
    事實及理由
甲、程序方面：
    按不變更訴訟標的，而補充或更正事實上或法律上之陳述者
    ，非為訴之變更或追加，民事訴訟法第256條定有規定。查
    ，被上訴人於原審係依兩造於民國107年7月15日簽署同意書
    (下稱系爭同意書)請求上訴人給付新台幣（下同）3,000萬
    元本息，並主張其上所載「丁○○之持股」係指士勝國際股份
    有限公司(下稱士勝公司)及英橋國際開發股份有限公司(下
    稱英橋公司)之股份。嗣於本院審理時主張系爭同意書係於1
    06年7月15日簽署，其上「丁○○之持股」則係指薇拉皮飾有
    限公司(下稱薇拉公司)之股東相關權利義務關係（見本院卷
    一第453頁、第612頁），未變更訴訟標的法律關係，僅更正
    事實上之陳述，非為訴之變更或追加，合於上開規定，先予
    敘明。
乙、實體方面：
一、被上訴人主張：兩造與訴外人乙○○、鐘少吟、鐘明泉、鐘彥
    浦等兄弟姊妹於民國80年間各出資10萬元，共同成立一皮鞋
    店，嗣鐘明泉、鐘彥浦陸續退股，並由丙○○承受鐘彥浦之出
    資。因一皮鞋店未辦理商號稅籍登記，為日後營業需要，乃
    另成立薇拉公司，並以原一皮鞋店之股東即兩造、乙○○、鐘
    少吟、丙○○(以其妻葉妙貞名義)登記為該公司股東。薇拉公
    司迭更名為一悅皮飾有限公司(下稱一悅皮飾公司)、士勝國
    際有限公司，復變更組織為股份有限公司。兩造就伊原有薇
    拉公司持股衍生股權有所爭執，乃於106年7月15日簽訂系爭
    同意書，約定上訴人給付伊3,000萬元，以解決相關權利義
    務等情。爰依系爭同意書法律關係，求為命上訴人如數給付
    及自原支付命令繕本送達翌日起加付法定遲延利息之判決(
    被上訴人逾上開範圍之請求，未繫屬本院，茲不贅述)。
二、上訴人則以：系爭同意書上伊之簽名非真正，縱認為真，系
    爭同意書應屬買賣契約，未載明被上訴人出售股份、股數及
    每股價格，兩造就必要之點並未合致，契約不成立。被上訴
    人未持有士勝公司之股份，系爭同意書以不能給付為標的，
    亦屬無效。上訴人係受脅迫而簽署系爭同意書，伊已撤銷該
    意思表示。若認系爭同意書無不成立、無效或得撤銷情形，
    伊於上訴人轉讓持股前，亦得為同時履行抗辯。被上訴人之
    出資甚低，可獲3,000萬元獲利，顯失公平，且士勝公司因
    新冠疫情影響，處於虧損狀態，應有情事變更原則適用，減
    少伊之給付，始符公平云云，資為抗辯。
三、原審為上訴人敗訴之判決，上訴人不服，提起上訴，其聲明
    ：㈠原判決不利於上訴人部分廢棄。㈡上開廢棄部分，被上訴
    人於第一審之訴及假執行之聲請均駁回。被上訴人答辯聲明
    ：上訴駁回。   
四、兩造不爭執事項(見原審卷二第101-103頁)：
　㈠薇拉公司於87年7月9日設立登記，資本額100萬元，登記股東
    及出資額依序為乙○○35萬元、被上訴人5萬元、鐘少吟(原名
    鐘建玉)35萬元、上訴人5萬元、葉妙貞(丙○○之配偶)20萬元
    。
  ㈡薇拉公司於89年9月1日更名為一悅皮飾公司，登記股東及出
    資額依序為鐘林春金142萬元、乙○○142萬元、被上訴人65萬
    元、鐘少吟143萬元、上訴人65萬元，丙○○143萬元；於92年
    2月17日增資後，登記股東及出資額變更為上訴人350萬元、
    鐘少吟350萬元。
　㈢一悅皮飾公司於96年4月12日更名為士勝有限公司，於105年1
    0月17日變更組織為士勝股份有限公司。　　　
五、本院得心證之理由：　　
  ㈠上訴人自認系爭同意書上簽名為真正，推定該私文書為真正
    ，具形式證據力：
　⒈按私文書經本人簽名、蓋章或按指印者，除有確切反證外，
    應推定為真正，此觀諸民事訴訟法第358條第1項、第281條
    規定即明。又私文書應提出其原本，但僅因文書之效力或解
    釋有爭執者，得提出繕本或影本。民事訴訟法第352條第2項
    亦有規定。經查，系爭同意書業經上訴人承認其簽名為真正
    (見原審卷二第59頁、第104-106頁)，依上開規定，除有確
    切反證外，被上訴人無庸舉證，即應推定為真正，而生私文
    書之形式上證據力。
　⒉上訴人雖以：被上訴人應提出原本，然其事後佚失原本，且
    上訴人於原審僅表示不爭執，不生自認效力云云，否認系爭
    同意書之真正。惟查，被上訴人於原審業已提出原本供原審
    法官核閱與卷附影本無訛(見原審卷一第303頁)，且經上訴
    人不爭執簽名為真正，要無因其後原本佚失，否認其推定效
    力。又當事人對於他造主張之事實，於言詞辯論時不爭執者
    ，依民事訴訟法第280條第1項之規定，視同自認。此之所謂
    「不爭執」，係指不陳述真否之意見而言，若已積極明白表
    示「對於他造主張之事實不爭執」，即係同法第279條第1項
    所定之自認，以後縱為爭執之陳述，亦與已經自認之效力無
    影響，上訴人抗辯其僅「視同自認」，得隨時追復爭執系爭
    同意書上伊之簽名真正，顯有誤會。
　⒊上訴人復於本院審理時撤銷該簽名真正之自認云云，抗辯：
    兩造於107年7月15日在伊住處拍攝影片，系爭同意書記載簽
    署日期107年7月15日即與客觀事實不符，且經過塗改，進而
    否認系爭同意書之真正云云，提出士勝公司107年8月9日、
    同年月21日之華南銀行網路銀行業務服務聲請暨約定書、10
    7年7月15日拍攝檔案及截圖為據(見本院卷一第389-403頁、
    第491、529至533頁)。經查：
　⑴本院當庭勘驗系爭同意書之上訴人簽名，核與上訴人分別在
    英橋公司股東同意書、士勝公司股東同意書(見原審卷一第9
    7頁、第225頁)之簽名方式並無二致，上訴人對此未為爭執
    ，僅抗辯系爭同意書所載日期非真實而已(見本院卷一第386
    頁)，可認系爭同意書之簽名方式並無特別與上訴人之簽名
    有顯然歧異之處，難為有利於上訴人認定之依憑。
　⑵上訴人辯稱：兩造於107年7月15日在其住處拍攝影片，業經
    證人甲○○證述在卷(見本院卷一第482-483頁)，並為被上訴
    人所不爭執(見本院卷一第484頁)，固可認定。惟證人丙○○
    證稱：系爭同意書上之日期係由伊所寫，因伊經常在國外，
    西元和民國會搞混，所以日期有更改，本來寫106年，更改
    為107年等語(見原審卷一第623頁)；證人鐘少吟證稱：系爭
    同意書係由丙○○寫上日期，但107和106寫錯，丙○○有改等語
    (見原審卷一第628頁)，可見係因丙○○係因混淆民國紀元年
    份而有塗改情形。參以上訴人確有簽認系爭同意書，業經證
    人即兩造之兄弟姐妹丙○○、鐘少吟分別證述在卷（見原審卷
    一第620頁、第628頁），互核相符，上訴人亦不否認兩造有
    與其他兄弟姊妹聚會並簽署文件，僅抗辯其遭脅迫簽署，且
    日期應為106年12月間(見原審卷二第59頁)，則系爭同意書
    之製作日期雖經塗改，且107年7月15日應屬錯誤，仍無礙上
    訴人於其上簽名真正與否之認定。況上訴人本即爭執系爭同
    意書上所載製作日期不實，猶自認簽名之真正，並經原審法
    官整理為不爭執事項(見原審卷二第59頁、第101-103頁)，
    自不因製作日期有誤而得撤銷其關於簽名之自認。則上訴人
    未證明其自認內容與事實不符，自不得據以撤銷該自認。至
    上訴人聲請鑑定系爭同意書簽名真偽部分，因原本已佚失，
    鑑定單位無從執影本為鑑定，有本院公務電話紀錄可憑(見
    本院卷一第265頁)，本院即無庸再為調查，併此敘明。　　
　⒋準此，被上訴人主張系爭同意書為真正，應堪採信，上訴人
    否認系爭同意書真正，即非可採。　　
  ㈡被上訴人係薇拉公司之股東，兩造間就其持股有爭執，為解
    決被上訴人基於股東身分所生權利義務關係，雙方始簽訂系
    爭同意書：
　 ⒈被上訴人主張：兩造簽署系爭同意書之緣由係因上訴人欲完
     全掌握士勝公司，但兩造間持股問題未決，因此約定於106
     年7月15日在乙○○經營之麵包簡餐店討論，合意由上訴人給
     付被上訴人3,000萬元，以解決其為薇拉公司股東所生概括
     性權利義務等語，業據證人即兩造之姊乙○○證稱：一皮鞋
     店因在用一皮皮鞋廠二聯單發票，為稅金考量，所以將一
     皮鞋店改為薇拉公司，開設一皮鞋店時每人交付各10萬元
     ，一皮鞋店賺錢後就設立薇拉公司，薇拉公司之資本直接
     改為100萬元；鐘少吟、兩造、鐘明泉及伊各出資10萬元設
     立薇拉公司，後來丙○○有買鐘明泉之股份，伊等之出資與
     鞋廠無關，鞋廠係巧皮企業有限公司，後來更名為一皮企
     業有限公司，薇拉公司係銷售鞋子；一開始伊等各出資10
     萬元，先用於支付鞋店之押金與裝潢，薇拉公司係先承租
     店面，再設立公司登記；薇拉公司資本額100萬元，係由伊
     找康佳珍代書辦理，代書幫忙借資本額，伊有支付利息，
     雖薇拉公司登記伊為負責人，但係由上訴人與鐘少吟管理
     ；被上訴人找伊哭泣表示為何士勝公司未登記其為股東，
     因此伊召集會議確認原始股東，在伊經營之麵包店開會等
     語(見原審卷二第315-319頁、本院卷一第516-520頁)；證
     人丙○○亦證稱：伊有出資薇拉公司30萬元，但未參與公司
     之經營，公司有變更名稱，但伊不清楚變更為何名稱，伊
     並未看過公司登記資料；鞋廠係另一回事，且鞋廠名稱為
     巧皮公司；薇拉公司設立時，伊並非股東，伊係後來出資3
     0萬元承接股份；因上訴人向被上訴人購買股權，相約在乙
     ○○餐廳討論，6兄弟姊妹皆在場，當日上訴人並未否認被上
     訴人有股份，被上訴人一開始開價8,000萬元，上訴人不肯
     ，最後因為上訴人向鐘少吟購買股權之價格為3,000萬元，
     兩造同意以3,000萬元解決被上訴人所有股權，當時並未說
     清楚係哪家公司股權，僅稱所有股權，伊於原審表示系爭
     同意書之股權係指士勝和英橋公司係基於自己之理解，當
     日因係臨時邀約，所以由伊書寫同意書，再由兩造簽名；
     伊對公司並無參與經營，所以對於公司名稱或細節無法清
     楚描述，一開始兄弟姊之持股均為1/6等語(見原審卷一第6
     19-621頁、本院卷一第382-384頁)；證人鐘少吟證稱：伊
     自87年起在一皮鞋店工作，一皮鞋店延伸至薇拉，薇拉延
     伸為一悅，一悅再延伸為士勝；伊之持股在一皮鞋店時係1
     /6，一皮鞋店係由伊、乙○○、兩造、鐘明泉、鐘彥浦各出
     資10萬元，係由乙○○、上訴人其中1人收取，薇拉公司變成
     5個人，鐘明泉、鐘彥浦退出，加入丙○○；系爭同意書係6
     兄弟姊妹一起開會協商，由乙○○邀約伊前往，就是要討論
     被上訴人退股事情，因上訴人一直要求被上訴人退股，所
     以由乙○○召集大家討論，當日上訴人並未表示被上訴人沒
     有股權，伊有看到兩造、丙○○親自簽名；一開始被上訴人
     要求8,000萬元，上訴人表示應比照伊，只能給跟伊一樣價
     格等語(見原審卷一第625-631頁)，綜合上開證詞參互以觀
     ，並佐以士勝公司登記卷資料(見原審卷一第205頁、第218
     頁)，堪認兩造與乙○○、鐘少吟以及鐘明泉等人初始係各出
     資10萬元，交予乙○○先成立一皮鞋店，嗣鐘明泉退出，由
     丙○○承接出資為股東，其後，設立薇拉公司並登記資本額
     為100萬元，原一皮鞋店之股東即兩造、乙○○、鐘少吟皆登
     記為薇拉公司股東，丙○○則以其妻名義登記為股東，其後
     迭經更名為一悅皮飾公司、士勝公司，並變更組織為股份
     有限公司，復再辦理增資及引進新股東，惟被上訴人發現
     其未被登記為士勝公司之股東，因此由乙○○召集兄弟姊妹
     協調解決處理被上訴人之股權問題，上訴人同意給付3,000
     萬元予被上訴人以解決股權紛爭。
　 ⒉又薇拉公司於89年9月1日更名為一悅皮飾公司，登記股東及
     出資額依序為鐘林春金142萬元、乙○○142萬元、被上訴人6
     5萬元、鐘少吟143萬元、上訴人65萬元，丙○○143萬元，為
     兩造所不爭執(見不爭執事項㈡)。嗣被上訴人、丙○○及乙○○
     (其中77萬元)之出資於92年1月30日轉由上訴人承受，鐘林
     春金、乙○○(其中65萬元)之出資則轉由鐘少吟(舊名鐘建玉
     )承受，一悅皮飾公司之股東僅餘上訴人與乙○○，並於93年
     8月19日辦理變更登記，固有一悅皮飾公司股東同意書、公
     司變更登記表等可憑(見原審卷一第175-178頁)。惟查，被
     上訴人否認前揭股東同意書上簽名之真正，謂其並無同意
     將出資轉由上訴人承受等語，經本院將上開股東同意書與
     被上訴人於金融機構開戶之申請資料送請法務部調查局鑑
     定結果，認為筆跡非屬同一人所為，有法務部調查局110年
     11月11日鑑定書可憑(見本院卷一第301-303頁)，證人乙○○
     亦證稱：股東同意書所載出資承受情形與實際不同，伊並
     未承受伊母親鐘林春金之出資，伊母親根本沒有股份，上
     訴人亦未承受被上訴人之股份；被上訴人之持股未登記在
     股東名簿上，係因被上訴人在學校擔任正職工友，有公文
     表示不能在外兼職，上訴人表示不要登記才不會囉嗦等語(
     見原審卷一第629頁、第631頁)，可見被上訴人並未簽署股
     東同意書，兩造亦無合意將被上訴人在一悅皮飾公司之出
     資讓與上訴人。
   ⒊上訴人雖辯稱：薇拉公司係由伊單獨出資，被上訴人、乙○○
     、鐘少吟、葉妙貞(即丙○○之妻)僅係伊借名登記為股東云
     云，並提出薇拉公司之聯邦商業銀行存摺存款明細表為憑(
     見本院卷一第349頁)。惟，前開存摺存款明細表僅堪認定
     有100萬元匯入薇拉公司之帳戶，上訴人未舉證明係由其匯
     入，復經本院函詢聯邦商業銀行桃鶯分行匯款人之之資料
     ，已因逾保存期限，而無得為證明(見本院卷一第545頁)，
     尚無得為有利於上訴人之認定。又證人乙○○證稱：薇拉公
     司出資額100萬元係由伊委請康佳珍代書借款辦理，並由伊
     支付利息等語，參諸薇拉公司之出資額100萬元係於87年1
     月3日單筆匯入，經驗資後，旋於同年月5日整筆匯出(見本
     院卷一第349頁)，核與民間借款驗資之情節相符，乙○○之
     證述情節應可採信。則上訴人空言辯稱其一人獨資設立薇
     拉公司，其他兄弟姊妹僅借名登記為股東云云，自無可取
     。
　 ⒋上訴人復抗辯：證人乙○○、丙○○就其出資額、股份比例、出
     資對象有所齟齬，證詞不可採云云。惟，關於初始係由乙○
     ○負責向兩造、鐘少吟、鐘明泉等人各收受10萬元先成立一
     皮鞋店，其後鐘明泉退出，丙○○承接其股份，再行設立薇
     拉公司，薇拉公司並以一皮鞋店之股東登記為股東等基礎
     事實，乙○○、鐘少吟之證述情節互核一致，亦與被上訴人
     主張：伊係將10萬元交付予一皮鞋店，由乙○○全權處理等
     語(見原審卷一第465頁)相符。況薇拉公司係由上訴人與鐘
     少吟負責管理，乙○○、丙○○、被上訴人皆未參與經營，加
     以公司名稱迭經變更，並有增資、新股東加入等情形，未
     見上訴人或鐘少吟詳為對被上訴人等人報告，縱彼等就出
     資比例、出資對象等節之供述與事實略有所出入，尤以丙○
     ○並非一開始即與兄弟姐妹共同出資，係事後承接出資成為
     股東，其對於出資對象、持股比例認知錯誤，實難謂故意
     虛偽不實，況丙○○亦證稱其對於公司名稱或股權變動等細
     節無法清楚描述等語，自無得遽認證人之證詞不可採信。
　 ⒌準此，足認被上訴人有出資10萬元交予乙○○先行成立一皮鞋
     店，嗣由乙○○借資設立薇拉公司，並以一皮鞋店之原股東
     登記為薇拉公司之股東，薇拉公司嗣變更名稱為一悅皮飾
     公司，其後因偽造之股東同意書，將被上訴人出資轉由上
     訴人承受，被上訴人發現其非士勝公司之股東後，經乙○○
     召集兩造及其他兄弟姊妹商議解決關於被上訴人股權之爭
     議，兩造始簽署系爭同意書，合意上訴人給付被上訴人3,0
     00萬元，以解決被上訴人股權爭議。 
　㈢上訴人依民法第92條第1項撤銷系爭同意書所為意思表示，於
    法未合，不生撤銷效力：
  ⒈按因被詐欺或被脅迫而為意思表示者，表意人得撤銷其意思 
    表示，民法第92條第1項本文定有明文。所謂脅迫係指相對
    人或第三人故意對表意人告以危害，使其致生恐懼，並因而
     為意思表示之情形而言。所謂因被脅迫而為意思表示，係
    指 因相對人或第三人以不法危害之言語或舉動加諸表意人
    ，使 其心生恐怖，致為意思表示而言，詳言之，民法第92
    條第1項後段規定所欲保護之法益為「表意者意思表示形成
    過程之 自由」，是以相對人或第三人之脅迫行為，需與表
    意人自由 形成意思之過程有因果關係存在，始有上開規定
    之適用。當 事人主張其意思表示係因被詐欺或脅迫而為之
    者，應就其被 詐欺或被脅迫之事實，負舉證之責任(最高法
    院95年度台上字第2948號判決意旨參照)。準此，本件自應
    由上訴人就其受脅迫簽立系爭同意書之利己事實，負舉證之
    責。
　⒉經查：證人即英橋公司股東陳烽證稱：伊記得西元2017年12
    月左右，上訴人稱有家庭聚餐要參加，第二天上班，上訴人
    向伊表示其5個兄弟姊妹一直強迫上訴人在1張紙上簽名，要
    求上訴人公司賺錢要分給他們，當時有給上訴人喝1杯飲料
    ，之後上訴人模模糊糊就簽名，根本就不知道裡面什麼內容
    ；伊有詢問怎麼會這樣、到底簽了什麼，但上訴人稱不清楚
    ；因上訴人稱發生被逼迫那件事係星期天，當天頭很暈很早
    就休息，翌日上班始告知伊，上訴人僅稱有簽名字，內容都
    不知道等語（見原審卷二第171-174頁)，顯然證人僅係聽聞
    上訴人片面傳述其遭受其他兄弟姐妹脅迫簽名之事，並非親
    自在場見聞，已難為有利於上訴人之認定。倘若上訴人因受
    脅迫而簽署不明文件之情形為真，上訴人自當迅予報警或依
    法處置，免其自身權益受損，姑不論其抗辯於106年12月間
    遭脅迫簽署系爭同意書是否為真，其事後僅告以陳烽其遭脅
    迫簽署不明文件，甚且遲至107年10月9日始寄發存證信函撤
    銷該意思表示(見本院卷一第137頁)，顯與常理有違，其辯
    稱係受脅迫簽署系爭同意書云云，要難憑採。
  ⒊準此，上訴人事後以民法第92條第1項規定，撤銷系爭同意書
    之意思表示，於法洵屬無據，不生撤銷之效力。系爭同意書
    為有效，上訴人應受其拘束，堪以認定。　　
　㈣系爭同意書之性質為債務拘束契約：
　⒈按法律行為之性質為何，法院應依職權予以認定，不受當事
    人主張拘束。被上訴人於本院準備程序中雖曾不爭執系爭同
    意書為雙務契約(見本院卷一第179頁)，惟其仍主張性質為
    債務拘束契約(屬單務契約，見本院卷二第54頁)，就系爭同
    意書之法律性質本屬法院認事用法之職權行使，非屬事實，
    不生自認之效力，合先敘明。　
　⒉次按法律行為以得否與其原因相分離，可分為要因行為(有因
    行為)及不要因行為(無因行為)，前者如買賣、消費借貸等
    債權契約是；後者如處分行為、債務拘束、債務承認、指示
    證券及票據行為等屬之。民法上之典型契約固均屬有因契約
    ，惟基於契約自由原則，當事人於不背於法律強行規定及公
    序良俗之範圍內，亦得訂定無因契約，此種由一方負擔不標
    明原因之契約，自屬無因行為；當事人訂立「債務拘束契約
    」之目的，在於不受原因行為之影響，及避免原因行為之抗
    辯（最高法院88年度台上字第1189號判決意旨參照）。另，
    當事人為消弭紛擾並顧及情誼，得簽署「債務拘束契約」，
    此屬無因債務契約（最高法院107年度台上字第1223號裁定
    意旨參照)，是一定債務存在或債務拘束之無因契約，得由
    當事人有效訂立。
　⒊系爭同意書內容為：「茲同意丁○○之持股轉讓條件如下：3,0
    00萬元臺幣整，同意分期，另協商之」等語（見原審卷一第
    277頁），參以系爭同意書之簽署緣由，係因被上訴人本為
    薇拉公司之股東，未經其同意，股權被擅自移轉予上訴人，
    薇拉公司復迭經更名及增資、引進新股東後，被上訴人發現
    其在與薇拉公司具有同一性之士勝公司竟無持股，兩造就被
    上訴人原持有薇拉公司股權應如何解決有所爭執，經乙○○召
    集包括兩造在內之兄弟姐妹商議後，上訴人同意比照向鐘少
    吟購買股權之價格，給付被上訴人3,000萬元，業經本院認
    定如前，堪認兩造簽署系爭同意書之目的在解決上開爭議，
    上訴人乃承諾給付3,000萬元予被上訴人，而有負擔給付該3
    ,000萬元債務之意思，非以其原因為要素，則系爭同意書核
    屬「債務拘束契約」，具無因債務契約之性質，本諸契約自
    由原則，上訴人自應受系爭同意書之拘束，以貫徹私法自治
    之本質。上訴人徒以系爭同意書上記載「持股轉讓條件」等
    語，恝置兩造締約之真意不論，認系爭同意書與被上訴人持
    股轉讓相關，已標明作價受讓股份之原因關係，因認系爭同
    意書具有買賣契約性質，無異將系爭同意書與其簽立原因(
    目的)相結合，殊與兩造簽立系爭同意書目的相悖，即無可
    採。基此，兩造間之債權債務關係既本於當事人之合意，並
    在丙○○見證下簽立系爭同意書，上訴人即負有依系爭同意書
    清償其對被上訴人所負債務之義務，被上訴人亦得依據系爭
    同意書法律關係，請求上訴人履行其所應允之給付，俾達成
    當事人意思表示所意欲發生之法律效果。至系爭同意書另載
    ：「同意分期，另協商之」等字，應係歸屬上訴人之利益，
    且因上訴人事後拒絕給付，兩造無協商分期可能，該期限利
    益視為屆至，不影響被上訴人之請求，附此敘明。　
　⒋又無因契約做成之目的，乃為便利債權人行使權利，減輕其
    舉證責任，使債權人就原因債權無須負舉證責任，即得行使
    權利。系爭同意書係債務拘束契約，屬無因契約性質，業經
    本院認定如前，該債務本獨立於其原因關係存在，債務人負
    擔債務之原因，不構成法律行為之內容，且債務人不得以基
    礎原因關係所生抗辯，對抗債權人。則上訴人抗辯：系爭同
    意書並未就轉讓何公司股份、股數、每股價格等明確約定，
    必要之點未合致，契約不成立；若契約成立，被上訴人未持
    有士勝公司股份，以不能之給付為契約標的，契約無效；縱
    屬有效成立，於被上訴人轉讓持股前亦得行使同時履行抗辯
    等語，均無足採。　　
　⒌上訴人又抗辯：被上訴人僅出資10萬元，換取3,000萬元顯不
    相當利益，顯失公平，且士勝公司因疫情影響而虧損，1/3
    股份亦無有相當3,000萬元之價值，有情事變更原則適用云
    云。惟：兩造簽訂系爭同意書之目的係為解決被上訴人自薇
    拉公司設立以來之股東權益，迄至簽署系爭同意書時止，被
    上訴人俱未領過任何股利、分紅，衡以投資期間長達10多年
    ，要難謂係取得與其出資顯不相當之利益。又上訴人僅空言
    抗辯士勝公司因疫情影響有虧損，該公司1/3股份之價值未
    達3,000萬元云云，並未為舉證證明，要難憑採。則上訴人
    於簽署系爭同意書後，就士勝公司有何風險之發生及變動之
    範圍，並非客觀情事之常態發展，而逾兩造訂約時所認知之
    基礎或環境，致顯難預見可能乙節，既無任何證明，其辯稱
    ：應依情事變更原則，減少上訴人之給付云云，自無足採。
    　　
六、末按給付無確定期限者，債務人於債權人得請求給付時，經
    其催告而未為給付，自受催告時起，負遲延責任。其經債權
    人起訴而送達訴狀，與催告有同一之效力；遲延之債務，以
    支付金錢為標的者，債權人得請求依法定利率計算之遲延利
    息；應付利息之債務，其利率未經約定，亦無法律可據者，
    週年利率為5％，民法第229條第2項、第233條第1項前段、第
    203條定有明文。被上訴人請求上訴人給付上開金錢，屬不
    確定期限之債權，且以支付金錢為標的，被上訴人請求自支
    付命令送達翌日即108年3月27日（見原審司促卷第31頁）起
    算法定遲延利息，亦屬有理。
七、綜上所述，被上訴人依系爭同意書約定，請求上訴人給付3,
    000萬元，及自108年3月27日起至清償日止，按年息5%計算
    之利息，為有理由，應予准許。原審為上訴人敗訴之判決，
    並無不合。上訴論旨指摘原判決不當，求予廢棄改判，為無
    理由，應駁回上訴。並依民事訴訟法第78條規定，為訴訟費
    用負擔之判決。　
八、本件事證已臻明確，兩造其餘之攻擊或防禦方法及所用之證
    據，經本院斟酌後，認為均不足以影響本判決之結果，爰不
    逐一論列，附此敘明。
丙、據上論結，本件上訴為無理由，判決如主文。
中　　華　　民　　國　　111 　年　　7 　　月　　12　　日
                    民事第二十四庭
                        審判長法  官  胡宏文
                              法  官  陳筱蓉
                              法  官  楊雅清
正本係照原本作成。
如不服本判決，應於收受送達後20日內向本院提出上訴書狀，其
未表明上訴理由者，應於提出上訴後20日內向本院補提理由書狀
（均須按他造當事人之人數附繕本）上訴時應提出委任律師或具
有律師資格之人之委任狀；委任有律師資格者，另應附具律師資
格證書及釋明委任人與受任人有民事訴訟法第466 條之1第1項但
書或第2項所定關係之釋明文書影本。如委任律師提起上訴者，
應一併繳納上訴審裁判費。
中　　華　　民　　國　　111 　年　　7 　　月　　12　　日
　　　　　　　　　　　　    　書記官　陳惠娟